臺灣南投地方法院刑事判決
110年度審金訴字第35號
公  訴  人  臺灣南投地方檢察署檢察官 
被      告  葉盈岑


            許順意


上列被告因洗錢防制法案件，經檢察官提起公訴（110年度偵字
第3740號），本院判決如下：
    主    文
葉盈岑幫助犯詐欺取財罪，處有期徒刑貳月，如易科罰金，以新
臺幣壹仟元折算壹日。未扣案之犯罪所得新臺幣壹萬陸仟元沒收
之，於全部或一部不能沒收或不宜執行沒收時，追徵其價額。
許順意幫助犯洗錢防制法第十四條第一項之洗錢罪，處有期徒刑
肆月，併科罰金新臺幣參萬元，罰金如易服勞役，以新臺幣壹仟
元折算壹日。
    犯罪事實
一、葉盈岑、許順意均可預見將金融帳戶資料交予真實姓名年籍
    不詳之人使用，該真實姓名年籍不詳之人將可能利用其等所
    提供之帳戶資料遂行詐欺取財等犯行，許順意並可預見該真
    實姓名年籍不詳之人可能將其所提供之帳戶資料用以掩飾、
    隱匿犯罪所得去向，葉盈岑竟基於即使發生亦不違反其本意
    之幫助詐欺之犯意，許順意則基於即使發生亦不違反其本意
    之幫助詐欺及幫助洗錢之犯意，由葉盈岑持許順意交付之開
    戶金新臺幣（下同）1,000元前往臺灣銀行申辦金融帳戶，
    並於民國109年9月17日晚間某時許，在南投縣鹿谷鄉住處附
    近之統一便利超商，將其所申辦之臺灣銀行斗六分行帳號00
    0-000000000000號帳戶（下稱本案帳戶）之存摺、金融卡及
    網路銀行帳號密碼交付暨告知許順意，再由許順意於當日某
    時許，前往臺中市○○區○○○道0段000號，將本案帳戶之存摺
    、金融卡以約定3萬元之代價交付予真實姓名年籍不詳之人
    。嗣該真實姓名年籍不詳之人或輾轉取得本案帳戶存摺及金
    融卡（含密碼）之詐欺人員，遂意圖為自己不法之所有，基
    於詐欺取財及洗錢之犯意，於109年9月22日前某日，透過社
    群軟體Instagram及即時通訊軟體LINE向王彤睿佯稱：可以
    透過FHIC網站投資獲利云云，致王彤睿陷於錯誤，於109年9
    月22日17時19分許，以行動電話操作網路銀行，轉帳15萬元
    至本案帳戶，再於109年9月23日13時58分許、15時7分許，
    操作網路銀行轉帳15萬元、7萬元至謝明儒申辦之臺灣銀行
    北臺中分行帳號000-000000000000號帳戶（下稱臺銀帳戶，
    謝明儒所涉幫助詐欺罪嫌部分，另案偵辦中）；再由該真實
    姓名年籍不詳之人或詐欺人員於109年9月23日15時14分許，
    將匯入謝明儒臺銀帳戶中之7萬元轉帳至本案帳戶，繼而由
    該真實姓名年籍不詳之人或詐欺人員，持本案帳戶之金融卡
    提領款項，以製造資金斷點並隱匿詐欺犯罪所得之去向及所在
    ，而完成洗錢行為。
二、案經王彤睿訴由雲林縣警察局斗六分局報告臺灣南投地方檢
    察署檢察官偵查起訴。
　　理    由
一、程序部分
　　本判決所引用被告葉盈岑、許順意以外之人於審判外之陳述
    ，業經檢察官、被告2人同意作為證據使用，本院審酌上開
    證據資料作成時之情況，尚無違法不當及證明力明顯過低之
    瑕疵，而認為以之作為證據應屬適當，爰依刑事訴訟法第15
    9條之5第1項規定，認均有證據能力。另認定本案犯罪事實
    之非供述證據，並無證據證明係公務員違背法定程序取得，
    是依刑事訴訟法第158條之4之反面解釋，自有證據能力。
二、實體部分
　　訊據被告許順意就上揭犯罪事實均坦承不諱；被告葉盈岑固
    坦承有於上開時地將其本案帳戶之存摺、金融卡及網路銀行
    帳號密碼交付暨告知予被告許順意使用，惟矢口否認有何幫
    助詐欺取財之犯行，辯稱：伊那時候有問許順意要做什麼，
    他說是用博奕的投資而已，很安全云云（見本院卷第161頁
    ），惟查：
　㈠被告葉盈岑持被告許順意交付之開戶金1,000元前往臺灣銀行
    申辦本案帳戶，並於109年9月17日晚間某時許，在南投縣鹿
    谷鄉住處附近之統一便利超商，將本案帳戶之存摺、金融卡
    及網路銀行帳號密碼交付暨告知被告許順意，再由被告許順
    意於當日某時許，前往臺中市○○區○○○道0段000號，將本案
    帳戶之存摺、金融卡以約定3萬元之代價交付予真實姓名年
    籍不詳之人。嗣該真實姓名年籍不詳之人或輾轉取得本案帳
    戶存摺及金融卡（含密碼）之詐欺人員，遂於109年9月22日
    前某日，以犯罪事實欄所載之詐欺行為，使告訴人王彤睿陷
    於錯誤，分別於如犯罪事實欄所載之時間、匯款如犯罪事實
    欄所載之金額至本案帳戶及謝明儒之臺銀帳戶內；再由該真
    實姓名年籍不詳之人或詐欺人員於109年9月23日15時14分許
    ，將匯入謝明儒臺銀帳戶中之7萬元轉帳至本案帳戶，繼而
    由該真實姓名年籍不詳之人或詐欺人員持本案帳戶之金融卡
    提領款項等情，業據被告許順意於警詢、偵查及本院審理時
    均坦承不諱、被告葉盈岑於警詢、偵查及本院審理時供述在
    卷，並經證人謝明儒、證人即告訴人王彤睿於警詢時均證述
    明確（見警卷第3至21頁、第28至34頁；偵卷第10至12頁；
    本院卷第37、79、155至164頁），且有雲林縣警察局斗六分
    局斗六派出所偵辦刑事案件指認犯罪嫌疑人程序表、指認犯
    罪嫌疑人紀錄表、臺灣銀行斗六分行帳號000000000000號帳
    戶存摺封面及內頁影本、臺灣銀行斗六分行109年10月6日斗
    六營字第10900050071號函暨所附帳戶開戶資料及交易明細
    、國泰世華商業銀行存匯作業管理部109年10月28日國世存
    匯作業字第1090163138號函暨所附帳戶開戶資料及交易明細
    、臺灣銀行北臺中分行109年10月29日北臺中營字第1095000
    8791號函暨所附帳戶開戶資料及交易明細（見警卷第35至38
    、72至88頁）等各1份在卷可考，是此部分事實，首堪認定
    ，亦足認被告許順意前揭任意性自白確與事實相符，堪予採
    信。
　㈡被告許順意部分：
　  按行為人提供金融帳戶金融卡及密碼供他人使用，嗣後被害
    人雖匯入款項，然此時之金流仍屬透明易查，在形式上無從
    合法化其所得來源，未造成金流斷點，尚不能達到掩飾或隱
    匿特定犯罪所得之來源、去向及所在之作用，須待款項遭提
    領後，始產生掩飾、隱匿之結果。故而，行為人提供金融帳
    戶提款卡及密碼，若無參與後續之提款行為，即非洗錢防制
    法第2條第2款所指洗錢行為，無從成立一般洗錢罪之直接正
    犯；又金融帳戶乃個人理財工具，依我國現狀，申設金融帳
    戶並無任何特殊限制，且可於不同之金融機構申請多數帳戶
    使用，是依一般人之社會通念，若見他人不以自己名義申請
    帳戶，反而收購或借用別人之金融帳戶以供使用，並要求提
    供提款卡及告知密碼，則提供金融帳戶者主觀上如認識該帳
    戶可能作為對方收受、提領特定犯罪所得使用，對方提領後
    會產生遮斷金流以逃避國家追訴、處罰之效果，仍基於幫助
    之犯意，而提供該帳戶之提款卡及密碼，以利洗錢實行，仍
    可成立一般洗錢罪之幫助犯（最高法院108年台上大字第310
    1號刑事裁定意旨參照）。經查：
　⒈被告許順意將本案帳戶之相關資料交予真實姓名年籍不詳之
    人使用，嗣該名真實姓名年籍不詳之人或輾轉取得本案帳戶
    相關資料之詐欺人員持以向告訴人王彤睿進行詐欺，於告訴
    人王彤睿將款項分別匯入本案帳戶及謝明儒臺銀帳戶後，再
    將謝明儒帳戶內之金額轉入本案帳戶，並持本案帳戶之金融
    卡提領之，已製造該詐欺金流之斷點，實質上使該犯罪所得
    流向不明，造成隱匿之效果，妨礙該詐欺犯罪之偵查，自屬
    幫助他人之洗錢行為。
　⒉又被告許順意於本院審理時稱：「（問：葉盈岑將本案帳戶
    交給許順意，許順意將帳戶交給不詳的男子，之後本案帳戶
    被利用來詐騙被害人，使被害人匯入本案帳戶或使本案帳戶
    被其他帳戶轉匯，而有幫助詐欺及幫助洗錢之犯意及行為，
    被告二人是否坦承？）我坦承。」（見本院卷第161頁）可
    知被告許順意既將本案帳戶之相關資料交予上開真實姓名年
    籍不詳之人使用，嗣該名真實姓名年籍不詳之人所屬或輾轉
    取得本案帳戶相關資料之詐欺人員再用以進行詐欺而取得詐
    欺款項，則被告許順意對於藉由本案帳戶掩飾犯罪所得去向
    之結果的發生顯有容任而不違反其本意，故其具有掩飾特定
    犯罪所得去向之幫助洗錢之不確定故意。再被告許順意對於
    提供本案帳戶之相關資料予該名真實姓名年籍不詳之人將可
    能被持以作為其他不法犯罪用途使用之情，亦應有所預見，
    且不違背本意，已如前述，則被告許順意同時具有幫助他人
    實施詐欺之不確定故意乙節，亦堪認定。
　㈢被告葉盈岑部分：
　⒈按刑法之故意犯，可分為直接故意與不確定故意，所謂不確
    定故意即指行為人對於構成犯罪之事實，預見其發生而其發
    生並不違反其本意，刑法第13條第2項定有明文。是被告若
    對於他人可能以其所交付之帳戶，進行詐欺取財之犯罪行為
    ，已預見其發生而其發生並不違反其本意，則其自仍應負相
    關之罪責。而金融機構帳戶之存摺、金融卡及密碼等事關個
    人財產權益之保障，專有性甚高，除非本人或與本人具親密
    關係者，難認有何理由可自由流通使用該等帳戶資料，是一
    般人均有妥為保管及防止他人任意使用之認識；縱逢特殊情
    況而偶有需交付他人使用之情形，亦必深入瞭解其用途、合
    理性及對方身分背景，及是否與之有特殊情誼及關係者，始
    予例外提供。再者，臺灣社會對於不肖人士及犯罪人員常利
    用人頭帳戶作為詐騙錢財等犯罪工具，藉此逃避檢警查緝之
    情事，近年來新聞媒體多所報導，政府亦大力宣導督促民眾
    注意，主管機關甚至限制金融卡轉帳之金額及次數，用以防
    制金融詐騙事件之層出不窮；因此，若交付金融帳戶之存摺
    、提款卡及密碼等予非親非故之他人，且未闡明確切之用途
    ，則該他人將有可能不法使用該等帳戶資料，以避免身分曝
    光，而近來利用人頭帳戶詐欺取財之犯罪類型層出不窮，該
    等犯罪多數均係利用人頭帳戶作為資金出入，又一再經媒體
    廣為報導，此情幾乎已成為整體臺灣社會人盡皆知之犯罪手
    法。而查被告葉盈岑既生活於臺灣社會，且於案發時為成年
    人，並具有五專肄業之學歷，業據其於本院審理時供承在卷
    （見本院卷第163頁），堪認其為有相當智識程度及基本生
    活經驗之人，是其對於上述現今社會之情況，即難推諉為不
    知，從而，被告葉盈岑與被告許順意僅認識約1個月（見警
    卷第14頁），彼此間顯無深厚交情或信賴關係下，竟猶任意
    提供前開可供存取帳戶款項之本案帳戶存摺、提款卡、密碼
    、網路銀行帳號及密碼予被告許順意，再由被告許順意交付
    該真實姓名年籍不詳之人，可見被告葉盈岑交付本案帳戶之
    存摺、提款卡、密碼、網路銀行帳號及密碼時，即有供他人
    任意使用本案帳戶存提款項，而不以為意之意思甚明。
　⒉而被告葉盈岑雖以前揭情詞置辯，然我國關於博奕事業均為
    政府獨占經營之事業，僅有政府委託經營之樂透、今彩539
    、刮刮樂、運彩為合法業者，又該等業者亦皆有配合之特定
    銀行處理相關金流，自無徵求私人帳戶之必要，被告葉盈岑
    身為我國成年國民，具有相當智識程度，自無不知之理，況
    被告葉盈岑於本院審理時稱：「（問：出借帳戶就可以拿到
    錢，會有這麼輕鬆的賺錢方式嗎？）沒有。（問：出借帳戶
    就能夠賺錢，你不會懷疑這個是有問題的嗎？）我那時候有
    問許順意要做什麼，他說是用博奕的投資而已，很安全。（
    問：你把提款卡、存摺都賣給許順意之後，你就沒辦法再操
    作那個帳戶了，而是任人操作你知道嗎？）是。（問：你為
    何還要賣你的帳戶給許順意？）那時候就想繳學貸。）」是
    被告許順意要求被告葉盈岑提供本案帳戶，顯係欲將其帳戶
    用於從事不法行為，而被告葉盈岑對於僅需提供本案帳戶，
    卻無庸付出任何時間、勞力或智力之工作，即可輕易獲取1
    萬6千元之報酬，焉能無所疑慮，然被告葉盈岑竟在無任何
    可資信任之基礎下，為貪圖輕易獲取金錢之目的，率爾將所
    申設之本案帳戶資料任意交付他人使用，則被告葉盈岑容任
    風險發生之意已甚顯然，足認被告葉盈岑所提供之本案帳戶
    資料縱遭不法利用仍不違背其本意，堪認被告葉盈岑有幫助
    詐欺取財之不確定故意。
　㈣綜上所述，本案事證已臻明確，被告葉盈岑所辯，顯係臨訟
    卸責之詞，不足採憑，被告葉盈岑、許順意上開犯行均洵堪
    認定，應依法論科。
三、論罪科刑　
　㈠按刑法上之幫助犯，係對於犯罪與正犯有共同之認識，而以
    幫助之意思，對於正犯資以助力，而未參與實施犯罪之行為
    者而言。是以如未參與實施犯罪構成要件之行為，且係出於
    幫助之意思提供助力，即屬幫助犯，而非共同正犯。查被告
    葉盈岑單純提供本案帳戶給他人使用之行為，僅為他人遂行
    詐欺取財之犯行資以助力；被告許順意單純提供本案帳戶給
    他人使用之行為，僅為他人遂行詐欺取財、洗錢之犯行資以
    助力，均為參與犯罪構成要件以外之行為，尚無其他證據足
    以證明被告葉盈岑有參與詐欺取財犯行之構成要件行為或被
    告許順意有參與詐欺取財、洗錢犯行之構成要件行為，揆諸
    前揭說明，應僅論以幫助犯。
　㈡核被告葉盈岑係犯刑法第30條第1項前段、第339條第1項之幫
    助詐欺取財罪；被告許順意所為，係犯刑法第30條第1項前
    段、第339條第1項之幫助詐欺取財罪，及刑法第30條第1項
    前段、洗錢防制法第14條第1項之幫助一般洗錢罪。至被告2
    人僅提供本案帳戶之相關資料予他人使用，並無證據足證被
    告2人對該犯罪詐欺人員之共同正犯人數是否為3人以上情形
    有所認識或預見，堪認被告2人基於幫助故意所認知之範圍
    ，應僅及於普通詐欺取財犯行，併予敘明。
　㈢按幫助犯係從犯，係從屬於正犯而成立。刑法第28條之共同
    正犯，係指2人以上共同實行犯罪之行為者而言，幫助他人
    犯罪，並非實施正犯，在事實上雖有2人以上共同幫助犯罪
    ，要亦各負幫助罪責，而無適用該條之餘地。（最高法院95
    年度台上字第6767號判決意旨參照），是起訴意旨認被告2
    人構成幫助詐欺罪之共同正犯，容有誤會，附此敘明。
　㈣按被告構成累犯之事實及應加重其刑之事項，均應由檢察官
    主張並具體指出證明之方法後，經法院踐行調查、辯論程序
    ，方得作為論以累犯及是否加重其刑之裁判基礎；又所謂檢
    察官應就被告構成累犯事實「具體指出證明方法」，係指檢
    察官應於法院調查證據時，提出足以證明被告構成累犯事實
    之前案徒刑執行完畢資料，例如前案確定判決、執行指揮書
    、執行函文、執行完畢（含入監執行或易科罰金或易服社會
    勞動執行完畢、數罪係接續執行或合併執行、有無被撤銷假
    釋情形）文件等相關執行資料，始足當之。至一般附隨在卷
    宗內之被告前案紀錄表，係司法機關相關人員依憑原始資料
    所輸入之前案紀錄，僅提供法官便於瞭解本案與他案是否構
    成同一性或單一性之關聯、被告有無在監在押情狀等情事之
    用，並非被告前案徒刑執行完畢之原始資料或其影本，是檢
    察官單純空泛提出被告前案紀錄表，尚難認已具體指出證明
    方法而謂盡其實質舉證責任；再所謂檢察官應就被告累犯加
    重其刑之事項「具體指出證明方法」，係指檢察官應於科刑
    證據資料調查階段就被告之特別惡性及對刑罰反應力薄弱等
    各節，例如具體指出被告所犯前後數罪間，關於前案之性質
    （故意或過失）、前案徒刑之執行完畢情形（有無入監執行
    完畢、在監行狀及入監執行成效為何、是否易科罰金或易服
    社會勞動〔即易刑執行〕、易刑執行成效為何）、再犯之原因
    、兩罪間之差異（是否同一罪質、重罪或輕罪）、主觀犯意
    所顯現之惡性及其反社會性等各項情狀，俾法院綜合判斷個
    別被告有無因加重本刑致生所受刑罰超過其所應負擔罪責之
    情形，裁量是否加重其刑，以符合正當法律程序及罪刑相當
    原則之要求。又此之量刑事項，並非犯罪構成事實或刑之應
    否為類型性之加重事實，以較為強化之自由證明為已足，最
    高法院110年度台上大字第5660號裁定意旨參照。查起訴書
    雖記載被告許順意曾受有期徒刑之執行完畢等語，惟本院參
    酌最高法院110年度台上大字第5660號裁定意旨，認本案尚
    難據此逕認被告本件構成累犯並裁量加重其刑，然起訴書所
    載之被告前案紀錄，仍得作為本院依刑法第57條第5款量刑
    時之審酌事項，附此敘明。　
　㈤又被告許順意以一提供本案帳戶資料之行為，幫助不詳之詐
    欺人員向告訴人王彤睿詐取財物，同時觸犯幫助詐欺取財及
    幫助一般洗錢罪，為想像競合犯，應依刑法第55條前段規定
    ，從一重論以一幫助一般洗錢罪處斷。　
　㈥被告葉盈岑幫助他人犯詐欺取財罪、許順意幫助他人犯一般
    洗錢罪，均為幫助犯，爰均依刑法第30條第2項規定按正犯
    之刑減輕之；又被告許順意於偵查及審判中均自白洗錢犯罪
    ，爰依洗錢防制法第16條第2項規定，減輕其刑，並依法遞
    減輕其刑。
  ㈦爰以行為人之責任為基礎，審酌被告許順意前因詐欺案件經
    本院判處有期徒刑確定，並於109年2月間執行完畢，且被告
    許順意前亦另有詐欺案件經法院論罪科刑之紀錄等情，有臺
    灣高等法院被告許順意前案紀錄表在卷可查。而被告葉盈岑
    、許順意均預見將金融機構帳戶資料提供與他人，恐遭他人
    利用於財產犯罪，仍任意提供本案帳戶供他人使用，被告葉
    盈岑以此方式幫助他人從事詐欺取財之犯行；被告許順意以
    此方式幫助他人從事詐欺取財及洗錢之犯行，造成執法機關
    偵查、追訴犯罪之困難，致此類犯罪層出不窮，助長社會詐
    騙犯罪之風氣，嚴重影響金融交易秩序與社會治安，並造成
    告訴人受有財產上損害，行為殊屬不當；兼衡被告葉盈岑、
    許順意並未實際參與詐欺取財及洗錢之犯行，責難性較小，
    惟迄今尚未能與告訴人達成和解或調解並賠償其損害之犯後
    態度；暨考量被告葉盈岑、許順意之素行、本案交付帳戶資
    料之數量、犯罪情節、告訴人所受損害數額，及被告葉盈岑
    於審理中自陳五專肄業、於工廠工作，月薪約2萬6千元、無
    不動產、需要扶養爸爸；被告許順意於審理中自陳高職畢業
    、於行銷公司工作，月薪約2萬5千元、無不動產、需要扶養
    父母和小孩等一切情狀，分別量處如主文所示之刑，並就被
    告葉盈岑有期徒刑部分諭知易科罰金之折算標準、被告許順
    意併科罰金部分諭知易服勞役之折算標準。
四、末按犯罪所得，屬於犯罪行為人者，沒收之；前二項之沒收
    ，於全部或一部不能沒收或不宜執行沒收時，追徵其價額，
    刑法第38條之1第1項前段、第3項定有明文。經查，被告葉
    盈岑於警詢及本院審理時自陳有將開戶時第一筆存入之金額
    1,000元提領出來，伊總共從被告許順意那收到開戶之1,000
    元及之後拿到1萬5,000元等語（見警卷第15頁、本院卷第16
    0頁），是被告葉盈岑本案犯行實際取得之犯罪所得為16,00
    0元，且未據扣案，爰依刑法第38條之1第1項前段、第3項之
    規定宣告沒收，並諭知於全部或一部不能沒收或不宜執行沒
    收時，追徵其價額。又本案帳戶之相關資料，雖屬被告葉盈
    岑供本案犯罪所用之物，惟本案帳戶之相關資料已由被告葉
    盈岑提供予被告許順意，再由被告許順意提供他人收受，且
    本案帳戶經本案偵審程序，應已無法再供犯罪使用，欠缺刑
    法上沒收之重要性，爰依刑法第38條之2第2項不予宣告沒收
    ；另被告許順意雖交付本案帳戶之相關資料，而為不法詐欺
    人員供財產犯罪使用，惟被告許順意於審理時陳稱：詐欺人
    員交給伊就是1萬5,000元，伊都拿給葉盈岑了，伊沒有收到
    任何利益等語（見本院卷第161頁），且卷內亦無證據足證
    被告許順意本案幫助行為有獲得任何報酬或利益，故應認被
    告許順意就本案無犯罪所得，自無沒收犯罪所得可言，附此
    敘明。　
五、不另為無罪之諭知：
　㈠公訴意旨另略以：被告葉盈岑可預見將金融機構帳戶交由他人
    使用，可能幫助詐欺集團以詐欺社會大眾轉帳或匯款至該帳
    戶，成為所謂「人頭帳戶」；且其所提供之金融帳戶將來可幫
    助車手成員進行現金提領而切斷資金金流以隱匿詐欺犯罪所得之去向
    及所在而進行洗錢，竟基於即使發生亦不違反本意之幫助洗錢
    犯意，由葉盈岑持許順意交付之開戶金1,000元前往臺灣銀
    行申辦金融帳戶，並於民國109年9月17日晚間某時許，在南
    投縣鹿谷鄉住處附近之統一便利超商，將其所申辦之本案帳
    戶之存摺、金融卡及網路銀行帳號密碼交付暨告知許順意，
    再由許順意於當日某時許，前往臺中市○○區○○○道0段000號
    ，將本案帳戶之存摺、金融卡以約定3萬元之代價交付予真
    實姓名年籍不詳之人。嗣該真實姓名年籍不詳之人或輾轉取
    得本案帳戶存摺及金融卡（含密碼）之詐欺人員，遂意圖為
    自己不法之所有，基於詐欺取財及洗錢之犯意，於109年9月2
    2日前某日，透過社群軟體Instagram及即時通訊軟體LINE向
    王彤睿佯稱：可以透過FHIC網站投資獲利云云，致王彤睿陷
    於錯誤，於109年9月22日17時19分許，以行動電話操作網路
    銀行，轉帳15萬元至本案帳戶，再於109年9月23日13時58分
    許、15時7分許，操作網路銀行轉帳15萬元、7萬元至謝明儒
    申辦之臺銀帳戶；再由該真實姓名年籍不詳之人或詐欺人員
    於109年9月23日15時14分許，將匯入謝明儒臺銀帳戶中之7
    萬元轉帳至本案帳戶，繼而由該真實姓名年籍不詳之人或詐
    欺人員，持本案帳戶之金融卡提領款項，以製造資金斷點並隱匿
    詐欺犯罪所得之去向及所在，而完成洗錢行為，因認被告葉
    盈岑亦同時涉犯刑法第30條第1項、洗錢防制法第14條第1項
    之幫助洗錢罪嫌等語。
  ㈡按行為人提供金融帳戶提款卡及密碼予不認識之人，非屬洗
    錢防制法第2條所稱之洗錢行為，不成立同法第14條第1項一
    般洗錢罪之正犯；如行為人主觀上認識該帳戶可能作為收受
    及提領特定犯罪所得使用，他人提領後即產生遮斷資金流動
    軌跡以逃避國家追訴、處罰之效果，仍基於幫助之犯意而提
    供，應論以幫助犯同法第14條第1項之一般洗錢罪，最高法
    院刑事大法庭108年度台上大字第3101號裁定意旨可資參照
    。是僅提供金融帳戶資料予不認識者之行為人，尚不成立一
    般洗錢罪，惟是否成立一般洗錢罪之幫助犯，則仍應以其主
    觀上有無認識為斷。又按近年來詐欺事件恆傳，政府相關機
    關為防止民眾遭到詐欺人員矇騙致生損害，透過各種宣傳途
    徑，經常灌輸民眾當前詐欺人員慣用之詐欺手法，庶免民眾
    受害上當。其中借用他人之金融帳戶，作為詐欺人員向被害
    人取得錢財之工具，一般智慮健全者大都能理解知曉，並提
    高防範不任意將其個人金融帳戶借予他人使用，避免遭到詐
    欺人員利用其金融帳戶資為詐欺取財之工具，此部分之幫助
    行為，係在於詐欺人員利用其金融帳戶取信被害人，認為係
    與願意提供真實帳戶之所有人進行匯款，而與詐欺行為之助
    成具有直接關聯性。然而，「洗錢」為專業用語，涉及複雜
    之金融及法律概念，一般市井民眾通常無法充分明白理解知
    曉「洗錢」之概念及其範疇，況且行為人提供詐欺人員金融
    帳戶後，是否助成洗錢行為之遂行，尚視其後詐欺人員款項
    提領方式而有不同，除非有行為人於提供金融帳戶時，已對
    於詐欺人員以現金提領後，將以層層轉交方式造成金流斷點
    等節有高度認識，始可認其所為與一般洗錢罪具有直接關聯
    性之幫助行為。從而，一般民眾提供金融帳戶資料（存摺、
    提款卡、密碼）予不熟識之人，其主觀上或有詐欺人員可能
    會利用其提供之金融帳戶資料，作為向他人詐欺取財工具之
    直接故意或不確定故意，但若謂不問情節均認提供金融帳戶
    之行為人，主觀上均已認識該帳戶可能作為對方收受、提領
    特定犯罪所得使用，對方提領後會產生遮斷金流以逃避國家
    追訴、處罰之效果者，則不無將幫助詐欺行為與幫助洗錢行
    為之主觀犯意等視之，而與前揭最高法院刑事大法庭108年
    度台上大字第3101號裁定意旨有違。
　㈢經查，如前述，被告葉盈岑固有將本案帳戶之存摺、金融卡及
    網路銀行帳號密碼交付暨告知被告許順意，再由被告許順意
    交付予詐欺人員使用，幫助詐欺人員對告訴人施以詐術，而
    使告訴人將受騙款項匯入被告葉盈岑本案帳戶等情，然卷內
    並無證據足證被告葉盈岑除提供本案帳戶資料外，尚有何參
    與後續之提款行為，揆諸前開說明，被告葉盈岑所為即與洗
    錢防制法規範之洗錢行為要件有間，無從成立一般洗錢罪之
    正犯。又卷內亦無證據足證被告葉盈岑有何於其提供本案帳
    戶時，係於主觀上有所預見後，猶提供該帳戶資料進而參與
    詐欺人員將詐得之犯罪所得予以掩飾、隱匿，進而營造合法
    來源之外觀，或使其來源無法追溯之行為。從而，既已無法
    證明被告葉盈岑主觀上有何洗錢或幫助洗錢之犯意，則自無
    從逕以被告葉盈岑提供本案帳戶資料予他人之行為，即遽論
    被告葉盈岑有何幫助洗錢之犯行。而此部分本應為被告葉盈
    岑無罪之諭知，惟與前開經認定為有罪之犯行部分，核屬想
    像競合裁判上之一罪關係，爰不另為無罪之諭知。
據上論斷，應依刑事訴訟法第299條第1項前段，判決如主文。
本案經檢察官黃慧倫提起公訴，檢察官吳宣憲到庭執行職務。
中　　華　　民　　國　　111 　年　　6 　　月　　8 　　日
            刑事第四庭 審判長 法  官    黃益茂 
　　　　　　　　　            法  官    蔡霈蓁
　　　　　　　　　            法  官    林昱志
以上正本與原本無異。
如不服本判決應於收受送達後20日內向本院提出上訴書狀，並應
敘述具體理由；其未敘述上訴理由者，應於上訴期間屆滿後20日
內向本院補提理由書（均須按他造當事人之人數附繕本）「切勿
逕送上級法院」。
告訴人或被害人如對於本判決不服者，應具備理由請求檢察官上
訴，其上訴期間之計算係以檢察官收受判決正本之日期為準。
                              書記官    廖健雄
中　　華　　民　　國　　111 　年　　6 　　月　　8 　　日

附錄本案論罪科刑法條:
中華民國刑法第30條
（幫助犯及其處罰）
幫助他人實行犯罪行為者，為幫助犯。雖他人不知幫助之情者，
亦同。
幫助犯之處罰，得按正犯之刑減輕之。
中華民國刑法第339條
（普通詐欺罪）
意圖為自己或第三人不法之所有，以詐術使人將本人或第三人之
物交付者，處5年以下有期徒刑、拘役或科或併科50萬元以下罰
金。
以前項方法得財產上不法之利益或使第三人得之者，亦同。
前二項之未遂犯罰之。
洗錢防制法第14條
有第二條各款所列洗錢行為者，處7年以下有期徒刑，併科新臺
幣5百萬元以下罰金。
前項之未遂犯罰之。
前二項情形，不得科以超過其特定犯罪所定最重本刑之刑。